臺灣高等法院臺南分院刑事判決
110年度上易字第281號
上  訴  人  臺灣臺南地方檢察署檢察官
被      告  蔡秉昱


上列上訴人因被告毒品危害防制條例案件，不服臺灣臺南地方法
院110年度易字第162號中華民國110年3月19日第一審判決（聲請
簡易判決處刑案號：臺灣臺南地方檢察署109年度毒偵字第2446
號、109年度毒偵字第2597號，經臺灣臺南地方法院認不宜以簡
易判決處刑，改依通常程序審理），提起上訴，本院判決如下：
    主  文
上訴駁回。
    理  由
一、聲請簡易判決處刑意旨略以：被告蔡秉昱基於施用第二級毒
    品甲基安非他命之犯意，為下列行為：㈠於民國109年9月12
    日，在臺南市○○區○○路000號麥當勞速食店廁所內，以將甲
    基安非他命置入燈泡，再以火燒烤燈泡底部後吸食煙霧之方
    式，施用甲基安非他命1次。嗣於109年9月15日12時40分許
    ，在臺南市○○區○○路000號前，為警持臺灣臺南地方檢察署
    （下稱臺南地檢署）檢察官核發之拘票查獲，並對其採集尿
    液送驗後，結果呈安非他命、甲基安非他命陽性反應，始悉
    上情；㈡於109年10月3日23時許，在其停放位於臺南市○○區○
    ○路000巷○○○號碼0000-00號自小客車內，以將甲基安非他命
    置入玻璃球，再以火燒烤玻璃球底部後吸食煙霧之方式，施
    用甲基安非他命1次。嗣於109年10月4日1時許，在臺南市永
    康區忠孝路423巷為警盤查查獲，並扣得甲基安非他命2包（
    檢驗前淨重分別為0.158公克、1.507公克），並對其採集尿
    液送驗後，結果呈安非他命、甲基安非他命陽性反應，始悉
    上情。因認被告涉犯毒品危害防制條例第10條第2項之施用
    第二級毒品罪嫌。
二、按起訴之程式違背規定者，應諭知不受理之判決，並得不經
    言詞辯論為之，刑事訴訟法第303條第1款、第307條分別定
    有明文。而施用第一、二級毒品為犯罪行為，毒品危害防制
    條例第10條設有處罰規定。故施用第一、二級毒品者，本應
    科以刑罰。惟基於刑事政策，對合於一定條件之施用者，則
    依同條例第20條之規定，施以觀察、勒戒及強制戒治之保安
    處分。又109年1月15日修正公布、同年7月15日施行之毒品
    危害防制條例第20條第3項規定，犯第10條之罪於觀察、勒
    戒或強制戒治執行完畢釋放後，3年後始再犯者，不論其行
    為係在新法施行生效前或施行生效後所為（同條例第35條之
    1第1、2款參照），均應適用同條第1、2項（即應先觀察勒
    戒或強制戒治）之規定，又上開所謂「3年後再犯」，只要
    本次再犯（不論修正施行前、後）距最近1次觀察、勒戒或
    強制戒治執行完畢釋放，已逾3年者，即該當之，不因其間
    有無犯第10條之罪經起訴、判刑或執行而受影響（最高法院
    109年度台上字第3826號判決意旨參照）。
三、依修正後毒品危害防制條例第24條第1項規定，檢察官可依
    刑事訴訟法第253條之2第1項第4款至第6款或第8款規定，為
    各項附條件之緩起訴處分，不限於修正前同條項所定「附命
    戒癮治療」之緩起訴處分，以使毒品施用者獲得有利於戒除
    毒品之適當處遇；同條第2項亦規定：「前項緩起訴處分，
    經撤銷者，檢察官應繼續偵查或起訴」，其立法理由並說明
    ：「緩起訴處分是利用機構外之處遇，協助施用毒品者戒除
    毒癮，為達成戒除毒癮之目的，於撤銷緩起訴處分後，宜由
    檢察官依法繼續偵查或起訴，亦即仍有現行條文第20條觀察
    、勒戒及強制戒治制度之適用，俾利以機構內之處遇方式協
    助其戒除毒癮，亦得為不同條件或期限之緩起訴處分」等語
    ，已明示前案於撤銷緩起訴處分後，仍有同條例第20條所定
    觀察、勒戒等處遇制度之適用，而該條文業於110年5月1日
    施行，自應依修正後毒品危害防制條例第24條意旨為之。故
    倘被告所受前案之附命緩起訴業經撤銷，不僅該緩起訴處分
    之存在本無從解為等同觀察、勒戒等處遇已執行完畢，其撤
    銷後之法律效果，亦不能再無視被告是否符合前述「觀察勒
    戒或強制戒治執行完畢3年內再犯」之訴追條件，逕解為僅
    能依法起訴。
四、經查：
　㈠被告基於施用第二級毒品之犯意，於檢察官聲請簡易判決處
    刑意旨所載之時間、地點，以上開方式施用第二級毒品甲基
    安非他命2次之事實，業據被告坦承不諱，並有臺南市政府
    衛生局檢驗結果報告（檢體名稱：109R082；109J377）、臺
    南市政府警察局第六分局偵辦毒品危害防制條例案送驗尿液
    及年籍對照表（檢體編號：109R082）、採證同意書、臺南
    市政府警察局永康分局偵辦毒品危害防制條例案送驗尿液編
    號與真實姓名對照表編號名冊（檢體編號：109J377）、勘
    察採證同意書、臺南市政府警察局永康分局永信派出所扣押
    筆錄、扣押物品目錄表附卷可佐，復有甲基安非他命2包扣
    案可為佐證。又扣案之甲基安非他命經鑑驗結果，檢出第二
    級毒品甲基安非他命成分，有高雄市立凱旋醫院109年12月9
    日濫用藥物成品檢驗鑑定書附卷足參。足認被告確有於上開
    時、地施用第二級毒品甲基安非他命2次之事實甚明。
　㈡被告前因施用毒品案件，經原審法院以97年度毒聲字第698號
    裁定送觀察、勒戒後，認無繼續施用毒品之傾向而釋放，由
    臺南地檢署檢察官於98年1月23日，以97年度毒偵字第2763
    號不起訴處分確定；又被告雖於109年間因施用第二級毒品
    案件，經臺南地檢署檢察官以109年度毒偵字第715號為附命
    緩起訴處分，緩起訴期間為2年（自109年6月15日起至111年
    6月14日止）確定，且被告應於緩起訴期間內遵守及履行該
    署檢察官命其應遵守之處遇措施。惟因被告於上開緩起訴處
    分期間內，因於109年11月30日至衛生福利部嘉南療養院戒
    癮治療後，雖於109年12月及110年1月有預約紀錄，且於110
    年1月20日有至該院，但未完成門診即離去，嗣未於110年1
    月25日補回診，經評估已不適合繼續戒癮治療，經該署檢察
    官以110 年度撤緩字第127 號撤銷該緩起訴處分等情，此有
    上開緩起訴處分書、撤銷緩起訴處分書、臺灣高等法院被告
    前案紀錄表等資料附卷可查，則被告未完成附命緩起訴之「
    戒癮治療」，無從認其事實上已接受等同「觀察、勒戒或強
    制戒治」執行完畢釋放之處遇。
  ㈢被告本件施用第二級毒品之時間，係109年9月12日、109年10
    月3日，已在其最近一次經觀察、勒戒執行完畢釋放出所之3
    年後，自應依毒品危害防制條例第20條第3項、第24條等規
    定，重啟處遇程序，再予被告適用「觀察、勒戒或強制戒治
    」程序或受「附命戒癮治療」等條件緩起訴處分之機會，自
    不得逕對被告追訴處罰。是揆諸前揭說明，應認本件起訴程
    序違背規定，且無從補正，應諭知不受理之判決。
五、原審因認本案不應以簡易判決處刑，改依通常程序審理，並
    依法諭知公訴不受理判決，核無不合。檢察官上訴意旨仍援
    引舊法時期之最高法院刑事庭會議決議意旨，以被告前案之
    施用毒品犯行既經檢察官為附命完成戒癮治療之緩起訴處分
    確定，事實上已接受等同「觀察、勒戒」之處遇，認被告本
    件施用第二級毒品犯行，應予以追訴處罰等語，揆之前揭說
    明，檢察官之上訴並無理由，爰不經言詞辯論，駁回其上訴
    。
據上論斷，應依刑事訴訟法第368條、第372條，判決如主文。
中　　華　　民　　國　　110 　年　　5 　　月　　13　　日
                  刑事第三庭    審判長法　官  陳連發
                                      法　官  洪榮家
                                      法　官  何秀燕 
以上正本證明與原本無異。
不得上訴。
　　　　　　　　　　　　　　　　　　　書記官  翁心欣
中　　華　　民　　國　　110 　年　　5 　　月　　13　　日